臺灣桃園地方法院刑事判決　　　　　　 100年度易字第1143號
公　訴　人　臺灣桃園地方法院檢察署檢察官
被　　　告　黃俊達
上列被告因詐欺案件，經檢察官提起公訴（臺灣板橋地方法院檢
察署起訴案號：100 年度偵字第6315號），經臺灣板橋地方法院
以100 年度易字第1224號判決移轉管轄至本院，本院判決如下：
    主  文
黃俊達幫助意圖為自己不法之所有，以詐術使人將本人之物交付
，處有期徒刑肆月，如易科罰金，以新臺幣壹仟元折算壹日。緩
刑貳年，並應依附記事項所示條件向告訴人黃錦偉支付財產上損
害賠償。
    事  實
一、黃俊達可預見目前國內社會上層出不窮之不法份子為掩飾渠
    等不法行徑，避免執法人員之追究及處罰，經常利用他人之
    金融帳戶存、提款項及轉帳，以確保犯罪所得之不法利益並
    掩人耳目，一般取得他人金融帳戶使用之行徑，常與財產犯
    罪所需有密切關連之情形下，將自己金融帳戶提供予他人使
    用，可能幫助並供他人為遂行詐欺取財犯罪之取款工具，詎
    以縱有人以其金融帳戶實施詐欺取財犯行，仍基於幫助他人
    遂行詐欺取財，亦不違背其本意之幫助犯罪犯意，於民國99
    年12月7 日21時20分前某時，在不詳地點，將其所申請之彰
    化商業銀行股份有限公司新明分行帳號000-00000000000000
    號帳戶之存摺及提款卡（含密碼），交付予真實姓名、年籍
    不詳之詐欺集團成員，表示容任該詐欺集團使用上開帳戶，
    供作向不特定民眾詐欺取財犯罪使用。嗣該詐騙集團取得上
    開存摺及提款卡（含密碼）後，即共同基於意圖為自己不法
    所有之犯意聯絡，於99年12月7 日20 時1分許，以電話向黃
    錦偉佯稱因網路購物設定分期付款錯誤產生問題云云，致黃
    錦偉陷於錯誤，而於同日21時20分許，依該詐騙集團成員指
    示，存入新臺幣（下同）10萬元至黃俊達上開帳戶內，因而
    使黃錦偉受有損害。嗣經黃錦偉察覺受騙，報警處理，始悉
    上情。
二、案經黃錦偉訴由新北市政府警察局板橋分局移送臺灣板橋地
    方法院檢察署檢察官偵查起訴後經臺灣板橋地方法院判決移
    轉管轄由本院審理。
    理  由
一、證據能力：
  (一)按被告之自白，非出於強暴、脅迫、利誘、詐欺、疲勞訊問
    、違法羈押或其他不正之方法，且與事實相符者，得為證據
    ；被告陳述其自白係出於不正之方法者，應先於其他事證而
    為調查，該自白如係經檢察官提出者，法院應命檢察官就自
    白之出於自由意志，指出證明之方法，刑事訴訟法第156 條
    第1 項、第3 項定有明文。準此，被告對檢察官所提渠於警
    詢時及偵查中之供述，其證據能力並無意見，復本院亦查無
    有何顯然不正之方法取得情事，而悖於其自由意志，是被告
    前開供述得為證據，合先敘明。
  (二)次按被告以外之人（包括證人、鑑定人、告訴人、被害人及
    共同被告等）於審判外之陳述雖不符刑事訴訟法第159 條之
    1 至之4 等4 條之規定，而經當事人於審判程序同意作為證
    據，法院審酌該言詞陳述或書面陳述作成時之情況，認為適
    當者，亦得為證據；當事人、代理人或辯護人於法院調查證
    據時，知有刑事訴訟法第159 條第1 項不得為證據之情形，
    而未於言詞辯論終結前聲明異議者，視為有前項之同意，同
    法第159 條之5 定有明文。立法意旨在於傳聞證據未經當事
    人之反對詰問予以核實，原則上先予排除。惟若當事人已放
    棄反對詰問權，於審判程序中表明同意該等傳聞證據可作為
    證據；或於言詞辯論終結前未聲明異議，基於尊重當事人對
    傳聞證據之處分權，及證據資料愈豐富，愈有助於真實發見
    之理念，且強化言詞辯論主義，使訴訟程序得以順暢進行，
    上開傳聞證據亦均具有證據能力。查本件下列所引用之被告
    以外之人於審判外之陳述，因公訴人、被告均表示不爭執其
    證據能力，復本院認其作成之情形並無不當情形，經審酌後
    認為適當，故前開審判外之陳述得為證據，併此敘明。
  (三)另本院以下所引用之非供述證據，均與本件事實具有自然關
    聯性，且核屬書證、物證性質，又查無事證足認有違背法定
    程序或經偽造、變造所取得等證據排除之情事，復經本院依
    刑事訴訟法第164 條、第165 條踐行物證、書證之調查程序
    ，況公訴人及被告對此部分之證據能力亦均不爭執，是堪認
    均有證據能力。
二、上揭事實，業據被告於本院準備程序及審理時坦承不諱（本
    院卷第27頁及反面、第44-49 頁），亦經告訴人黃錦偉於警
    詢中指述甚詳（板橋地檢署100 年度偵字第6315號卷第10-1
    2 頁），並有嘉義市政府警察局第一分局八掌派出所受理刑
    事案件報案三聯單、嘉義市政府警察局第一分局八掌派出所
    受理各類案件紀錄表、嘉義市警察局第一分局八掌派出所受
    理詐騙帳戶通報警示簡便格式表、內政部警政署反詐騙諮詢
    專線紀錄表（板橋地檢署100 年度偵字第6315號卷第27-34
    頁）、黃錦偉之匯款明細（板橋地檢署100 年度偵字第6315
    號卷第35-37 頁）、彰化商業銀行新明分行100 年1 月4 日
    彰新明字第0992904 號函暨附件資料（黃俊達帳號00000000
    000000號帳戶之開戶資料、交易往來明細）（板橋地檢署10
    0 年度偵字第6315號卷第60-65 頁）、彰化商業銀行新明分
    行100 年10月11日彰新明字第1001989 號函暨附件資料（被
    告黃俊達帳號000-00000000000000號帳戶之開戶資料、交易
    明細）（本院卷第8-10頁）等附卷可稽，足徵被告出於任意
    性之自白與事實相符，堪信屬實。綜上，本件事證明確，被
    告犯行洵堪認定，應予依法論科。
三、論罪科刑部分：
  (一)按幫助犯之成立，主觀上行為人須有幫助故意，客觀上須有
    幫助行為，亦即需對於犯罪與正犯有共同之認識，而以幫助
    之意思，對於正犯資以助力，而未參與實施犯罪之行為者而
    言（參照最高法院75年度臺上字第1509號、88年度臺上字第
    1270號判決意旨）。查被告將其所有上開銀行帳戶之提款卡
    、密碼等交付真實姓名年籍均不詳之成年人，再由該人或其
    轉手者持以詐騙被害人財物，顯係基於幫助他人詐欺財物之
    犯意，且所為提供銀行提款卡及密碼予他人之行為，亦屬刑
    法詐欺罪構成要件以外之行為，且並無證據證明被告係以正
    犯而非以幫助犯之犯意參與犯罪，應認其所為係幫助犯而非
    正犯行為，自屬幫助犯。是核被告所為，係犯刑法第30條第
    1 項前段、第339 條第1 項幫助詐欺取財罪。又被告為幫助
    犯，酌依刑法第30條第2 項之規定減輕其刑。
  (二)爰審酌被告將前揭帳戶之提款卡、密碼任意交予他人，可預
    見可能幫助犯罪集團作為不法收取他人款項之用及掩飾或隱
    匿犯罪所得財物，造成犯罪偵查困難，致使此類犯罪手法層
    出不窮，助長詐欺犯罪之猖獗、危害交易秩序與社會治安，
    所為實屬不該，告訴人黃錦偉所受損失共計10萬元，惟念及
    被告並無前科，有臺灣高等法院被告前案紀錄表1 份在卷可
    稽，犯罪後雖於警詢、偵訊中否認犯行，惟於本院準備程序
    及審理中終能坦承犯行，或有悔意，犯後態度尚可等一切情
    狀，量處如主文所示之刑，並諭知易科罰金之折算標準。
  (三)末查，被告前未曾受有期徒刑以上刑之宣告，有臺灣高等法
    院被告前案紀錄表1 份在卷可稽，素行尚稱良好，且於本院
    審理時已取得告訴人黃錦偉之諒解，而願意以6 萬元之金額
    與被告和解，並同意讓被告分5 期賠償及給予被告緩刑，被
    告亦同意將上開和解條件作為緩刑之附加條件，被告經此偵
    審程序及科刑宣告後，自當知所警惕，信無再犯之虞，本院
    因認前開宣告之刑以暫不執行為適當，本院爰依刑法第74條
    第1 項第1 款規定，併予宣告緩刑2 年。
四、又本院斟酌被害人權益之保障，並給予被告自新機會，認課
    予被告於緩刑期間向被害人支付損害賠償之負擔，乃為適當
    ，爰據被告與被害人於本院審理程序協議之和解條件，依刑
    法第74條第2 項第3 款，併予宣告令被告應給付告訴人黃錦
    偉6 萬元，給付方式為：於民國101 年2 月1 日以前給付告
    訴人黃錦偉2 萬元，並自101 年3 月1 日起，按月於每月1
    日以前各給付告訴人黃錦偉1 萬元，至全部清償完畢止，如
    一期未履行，視為全部到期。又此部分依同條第4 項規定得
    為民事強制執行名義，及依同法第75條之1 第1 項第4 款規
    定，受緩刑之宣告，違反上開本院所定負擔情節重大，足認
    原宣告之緩刑難收其預期效果，而有執行刑罰之必要者，得
    撤銷其宣告，附此敘明。
據上論斷，應依刑事訴訟法第299 條第1 項前段，刑法第339 條
第1 項、第30條第1 項前段、第2 項、第41條第1 項前段、第74
條第1 項第1 款、第2 項第3 款，刑法施行法第1 條之1 第1 項
、第2 項前段，判決如主文。
本案經檢察官陳淑蓉到庭執行職務。
中    華    民    國   100    年    12    月    30    日
                  刑事第六庭  審判長  法  官  錢建榮
                                      法  官  王鐵雄
                                      法  官  游智棋
以上正本證明與原本無異。
不得上訴。
                                      書記官  陳育萱
中    華    民    國   100    年    12    月    30    日
附記事項：
被告應給付告訴人黃錦偉新臺幣（下同）6 萬元，給付方式為：
於101 年2 月1 日以前給付告訴人黃錦偉2 萬元，並自101 年3
月1 日起，按月於每月1 日以前各給付告訴人黃錦偉1 萬元，至
全部清償完畢止，如一期未履行，視為全部到期。
附錄本案論罪科刑法條：
中華民國刑法第339條
（普通詐欺罪）
意圖為自己或第三人不法之所有，以詐術使人將本人或第三人之
物交付者，處5 年以下有期徒刑、拘役或科或併科1 千元以下罰
金。
以前項方法得財產上不法之利益或使第三人得之者，亦同。
前二項之未遂犯罰之。